臺灣高雄地方法院刑事判決　　　　　　　　　　　　　　九十一年度自字第四九號
　　自　訴　人　丁○○
　　被　　　告　己○○○
　　　　　　　　戊○○
　　共　　　同
　　選任辯護人　陳慧博
右列被告等因誹謗案件，經自訴人提起自訴，甲○判決如左：
    主  文
己○○○、戊○○共同散布文字，指摘足以毀損他人名譽之事，各處有期徒刑參月，
如易科罰金，均以參佰元折算壹日。
戊○○被訴傷害部分無罪。
事  實
一、己○○○、戊○○為母女關係，己○○○於民國八十八年間，在高雄市○○區○○段第五七、五七一及五七八號土地上搭建壓克力鐵皮屋，作為無極玉清宮廟
    宇，並與其女戊○○二人共同居住其內。鄰人丁○○得知上情，數度向國有財產
    局南區辦事處檢舉己○○○違建，己○○○經高雄市政府建設局函送臺灣高雄地
    方法院檢察署檢察官偵查起訴，由甲○判處有期徒刑八月，己○○○不服提起上
    訴，丁○○於上訴審即臺灣高等法院高雄分院八十九年上訴字第一五三九號案件
    履勘現場時，證稱己○○○確有竊佔情事，己○○○因而心生不滿，竟與其女戊○○共同基於毀謗丁○○名譽之犯意聯絡，意圖散布於眾，於九十年十一月六日
    ，在上開玉清宮外道路旁之招牌及電線桿上，共同公然張貼內容為「倍感光榮─
    本人不偷不搶，也無背地裡幹些見不得人的勾當，只因在自己的土地上蓋間寒舍
    與神佛共修持，耐（奈）何被地方上無所事事，無正當職業專門吃人吸血的梁□
    明到處檢舉說：路是他的，要來此處立足，全要與他配合，全聽他的，不然就哼
    ... 走著瞧。如今本人一路已走四年多了，與梁□明也不認識，也無冤無仇，他
    卻三番二次的四處檢舉及來敝處囉哩囉嗦，就因起初未給甜頭吃，才會如此勞碌
    ，如今你天天來此，貼此公告，感謝你的宣傳，真給你讚嘆！這樣你就好過嗎？
    欺負孤兒寡母你得到什麼... 」、「古人云：舖橋造路，積善蔭德，都已唯恐不
    及了，竟然有人四處檢舉要拆廟損德，況且也無任何恩怨，無辜也... 悲哉也」
    、「吃人吸血的Ⅹ財明」、「吃人吸血的梁Ⅹ明」、「吃人吸血的梁財Ⅹ」之海
    報共八張，具體指摘丁○○以檢舉竊佔為由，要脅、欺負孤兒寡母，而散布足使
    他人誤認丁○○人格有瑕疵之文字，以毀損丁○○之名譽。
二、案經丁○○向甲○提起自訴。
    理  由
壹、有罪部分：
一、訊據被告己○○○、戊○○皆矢口否認有何加重誹謗犯行，被告己○○○辯稱：
    我不識字，且於九十年十一月間就入監服刑，根本沒有看過上開海報，不知道海
    報是何人製作云云；被告戊○○則辯以：我有看過上開海報，但不知道是何人張
    貼的，我認為是有人替我們母女打抱不平云云。經查：
（一）右述事實業據自訴人指訴：「我曾於被告己○○○涉犯竊佔罪之刑事案件上訴
      審中作出對被告己○○○不利之證詞，被告己○○○因而懷恨在心，竟與其女
      戊○○二人共同在渠等玉清宮住處外，張貼內容為誹謗我名譽的海報。我於九
      十年十一月六日看到海報，翌日前往拍照時，被告戊○○還與我發生爭執，指
      摘我是專門吃人吸血的，所以要讓別人也知道這件事。海報共有八張，六張貼
      在玉清宮招牌上，二張貼在電線桿上，由字面一看即知是誹謗我的」等語綦詳
      ，並有相片八幀附卷足稽。而自訴人於八十七年起即一再檢舉被告己○○○竊
      佔土地，被告己○○○經高雄市政府建設局函送臺灣高雄地方法院檢察署檢察
      官偵查起訴，由甲○判處有期徒刑八月，被告己○○○提起上訴，自訴人於上
      訴審即臺灣高等法院高雄分院八十九年上訴字第一五三九號案件履勘現場時，
      證稱被告己○○○確有竊佔情事乙情，有檢舉函及上開判決書附卷足稽，可知
      被告等與自訴人間嫌隙甚深，顯有張貼前揭海報之動機。又細譯海報上所載「
      本人... 與梁□明也不認識，也無冤無仇，他卻三番二次的四處檢舉及來敝處
      囉哩囉嗦，就因起初未給甜頭吃，才會如此勞碌... 欺負孤兒寡母你得到什麼
      」等文字，係指摘自訴人先以違建為由要脅被告等，不料未能如願，遂四處檢
      舉以報復被告己○○○及其女戊○○，欺負被告二位孤兒寡母之事，核與被告
  等於甲○調查時一再指責自訴人，被告己○○○陳稱：「自訴人因卡油不成才
      來告我竊佔」；被告戊○○供陳：「我認為自訴人是要找我們母女麻煩才告我
      們」之內容意旨、用語習慣及敘述語氣相符。況海報之內容涉及被告己○○○
      、戊○○與自訴人間之私人恩怨及被告二人定居於該地之細節，衡情應非被告
      等以外之第三人所能知悉；尤有甚者，海報上方尚張貼被告己○○○因竊佔土
      地遭甲○判處有期徒刑八月之刑事判決書，苟非該刑事案件之當事人，豈能輕
      易確知有該案件之存在？又豈能明瞭該訴訟程序之進展，而知悉該個案之判決
      已經宣示？再佐以八張海報均張貼在上開無極玉清宮外道路旁之招牌及電線桿
      上，該地地處偏僻，附近除被告二人居住之玉清宮外，並無其他住家，而自訴
      人於九十年十一月七日攜帶相機前往拍攝海報時，被告戊○○見狀還上前與自
      訴人爭論乙情，業經自訴人指訴明確，並有現場照片三幀存卷可考。據上各情
      以觀，足認前開海報確係被告己○○○、戊○○共同張貼無訛，被告二人辯稱
      不知海報係何人製作云云，顯係卸責之詞，均不足採。
（二）觀諸本件被告己○○○、戊○○共同張貼之海報內容，係指摘自訴人以檢舉竊
      佔為由，要脅、欺負被告二人孤兒寡母，其內容客觀上足以對自訴人之名譽造
      成損害，且該事項與公益無關，被告等將上開海報張貼於公眾得任意往來之道
      路旁，使不特定多數人得以共見共聞，顯有散布於眾，毀損自訴人名譽之意圖
      甚明。
（三）雖被告己○○○另辯稱其不識字，且於九十年十一月間入獄服刑，不可能張貼
      海報云云。惟查上開海報早於九十年十一月六日即張貼在玉清宮招牌及附近電
      線桿上，而被告己○○○於同年月十二日始進入高雄女子監獄服刑乙情，有臺
      灣高雄地方法院檢察署檢察官執行指揮書乙紙在卷可考，是被告己○○○無從
      以入監服刑為由，作為有利於己之證據。再者，上開海報為被告己○○○、戊○○共同張貼乙情，已據甲○認定如前，被告己○○○將內容足以損害自訴人
      名譽之海報張貼於公眾得出入之場所，即已該當加重誹謗罪之要件，縱被告己○○○未參與書寫海報內容，亦無解於本件犯罪之成立。
（四）至被告等聲請勘驗海報筆跡，惟上開海報現已滅失乙情，業經自訴人到庭陳述
      明確（見甲○九十一年四月三日訊問筆錄），是甲○無從據以實施筆跡鑑定；
      又被告等請求實施測謊鑑定，然查本案事證已明，甲○認無就自訴人及被告己○○○、戊○○實施測謊之必要，附此敘明。
（五）綜上所述，被告等所辯均係卸責之詞，殊無足取，本案罪證明確，被告等犯行
      堪以認定，應依法論科。
二、被告己○○○、戊○○以張貼海報之方式，意圖散布於眾，而指摘足以毀損自訴
    人名譽之事，均係犯刑法第三百十條第二項前段散布文字誹謗罪。被告己○○○
    、戊○○就上開犯行間有犯意聯絡與行為分擔，為共同正犯。被告等一次張貼八
    張海報之行為，係為誹謗自訴人名譽之接續行為，應僅論以一罪。審酌被告二人
    與自訴人間夙有嫌隙，基於報復心態張貼前開海報，該誹謗對自訴人身心所生之
    損害，犯後態度等一切情狀，分別量處如主文所示之刑，並均諭知易科罰金之折
    算標準。
貳、無罪部分：
一、自訴意旨略以︰被告戊○○於九十一年二月十一日上午十一時許，在玉清宮外道
    路旁與自訴人發生口角爭執，適巡邏警員發現，上前予以調解，被告戊○○竟不
    顧在場警員之調停，另萌傷害之犯意，手持石頭朝自訴人身體接續丟擲二次，致
    自訴人受有右前臂擦挫傷、左前額挫傷之傷害，因認被告戊○○涉有刑法第二百
    七十七條第一項之傷害罪嫌云云。
二、按犯罪事實應依證據認定之，無證據不得推定其犯罪事實，又不能證明被告犯罪
    者，應諭知無罪之判決，刑事訴訟法第一百五十四條、第三百零一條第一項定有
    明文。所謂認定犯罪事實之證據，係指足以認定被告確有犯罪行為之積極證據而
    言，該項證據自須適合於被告犯罪事實認定，始得採為斷罪資料。又苟未能發現
    相當證據，或證據不足以證明，自不能以推測或擬制之方法，以為裁判基礎；且
    認定不利於被告之事實，須依積極證據，苟積極證據不足為不利於被告事實之認
    定時，即應為有利於被告之認定，更不必有何有利之證據（最高法院四十年臺上
    字第八六號、三十年上字第八一六號判例參照）。
三、自訴人認被告戊○○涉有前揭傷害罪嫌，無非係以其於員警面前遭被告戊○○丟
    擲石頭打傷，並提出安泰醫院所出具之診斷證明書乙紙為其論據。訊據被告戊○○堅決否認有何傷害犯行，辯稱：我一拿起石頭即遭警員攔下，根本沒有打到自
    訴人，不知自訴人的傷從何來等語。
四、經查：自訴人指訴其遭被告戊○○以石頭砸傷，固據提出安泰醫院診斷證明書一
    紙為憑。然依該診斷證明書所載，僅足認定自訴人受有傷害之結果，並無從據以
    推知究係由何人所傷，故尚難憑此推論被告戊○○確有傷害自訴人之行為。又自
    訴人於九十一年二月十一日上午十時許，至玉清宮找被告戊○○理論，與被告戊○○發生口角衝突，經被告戊○○報警，警方據報前來處理，斯時被告戊○○雖
    曾撿拾石頭作勢欲朝自訴人丟擲，然未出手即遭員警攔下等情，業據證人即當日
    至玉清宮祭拜之乙○○證稱：「九十一年二月十一日上午十時許我到玉清宮拜拜
    ，看到自訴人對戊○○大罵，後來自訴人發現玉清宮內還有人，便準備離開，戊○○也折回玉清宮報警，並拿相機追出去，後來警察過來處理，在這期間我沒有
    看到戊○○拿石頭打自訴人」等語屬實（見甲○九十一年五月三日訊問筆錄）；
    核與證人即至現場處理員警丙○○○到庭陳述：當時我是值上午十一時至下午一
    時的班，接獲通報說玉清宮有人發生糾紛，我就前往處理，到現場看到自訴人牽
    機車正要離開，被告戊○○自玉清宮內跑出來，向我哭訴，她看到自訴人正要離
    去，便去路邊撿石頭，我看到戊○○撿石頭的動作就上前攔阻，她來不及丟石頭
    就被我攔下，當時我沒有看到自訴人身上有受傷（見甲○九十一年四月三日訊問
    筆錄）；證人庚○○警員證稱：九十一年二月十一日上午，我與同事丙○○○一
    同前往玉清宮處理自訴人與被告戊○○之糾紛，當時看見二方在爭吵，爭吵完被
    我們架開，我沒有看到戊○○拿石頭丟自訴人，因為我們一看到戊○○拿石頭就
    把她架開（見甲○九十一年六月七日訊問筆錄）之情節一致。而證人丙○○○、
    庚○○身為警員，與被告戊○○及自訴人無利害關係，衡情應無故意為虛偽陳述
    而偏坦被告戊○○之理，是上開證人之證詞信屬實在，從而被告戊○○辯稱並未
    拿石頭打自訴人等語，洵非子虛。此外，甲○復查無其他積極證據，足資證明被
    告戊○○確有毆打自訴人之情事，是尚難僅憑自訴人之片面指訴，而遽認被告戊○○有自訴人所指之傷害犯行，被告戊○○犯罪既不能證明，揆諸首開法條規定
    ，依法自應為無罪之諭知。
據上論斷，應依刑事訴訟法第二百九十九條第一項前段、第三百零一條第一項、第三
百四十三條，刑法第二十八條、第三百十條第二項、第四十一條第一項，罰金罰鍰提
高標準條例第一條前段、第二條，判決如主文。
中      華      民      國      九十一      年      七      月  二十二  日
                                  臺灣高雄地方法院刑事第四庭
            審判長法官    黃建榮
                                              法官    盧怡秀
                                              法官    莊珮君
右正本證明與原本無異。
如不服本判決，應於判決送達後十日內，向甲○提出上訴狀。
                                            書記官    王高山
中    華    民    國      九十一      年      七      月      二十三    日
附錄本判決論罪科刑法條：
刑法第三百十條
 (誹謗罪)
意圖散布於眾，而指摘或傳述足以毀損他人名譽之事者，為誹謗罪，處一
年以下有期徒刑、拘役或五百元以下罰金。
散布文字、圖畫犯前項之罪者，處二年以下有期徒刑、拘役或一千元以下
罰金。
對於所誹謗之事，能證明其為真實者，不罰。但涉於私德而與公共利益無
關者，不在此限。
